【裁判字號】    99,訴,2097
【裁判日期】    991221
【裁判案由】    返還消費借貸款
【裁判全文】
臺灣板橋地方法院民事判決              99年度訴字第2097號
原      告  第一商業銀行股份有限公司
法定代理人  蔡慶年
訴訟代理人  邱顯伯
            羅開文
            傅金銘
被      告  楊文怡
訴訟代理人  楊文琦
被      告  洪博吉
上列當事人間返還消費借貸款事件，本院於中華民國99年12月3
日言詞辯論終結，判決如下：
    主  文
被告楊文怡應給付原告新臺幣捌拾貳萬陸仟陸佰零元，及如附
表所示之利息、違約金；如對被告楊文怡之財產為強制執行無效
果時，由被告洪博吉給付之。
訴訟費用由被告負擔。
    事實及理由
一、原告主張：緣被告即借款人楊文怡邀同被告洪博吉擔任保證
    人，於民國95年3 月21日向原告借款3 筆，金額分別為新臺
    幣（下同）200 萬元、72萬元、48萬元，到期日分別為115
    年3 月21日、100 年3 月21日止，約定借款利率分別為年利
    率6.43% 、3.06% 、6.05% ，並約定未按期攤還本金或繳納
    利息時，除按約定利率計付遲延利息外，逾期6 個月以內部
    分，按約定利率10% ，逾期超過6 個月部分，另按約定利率
    20 %加付違約金。詎上開借款被告楊文怡僅還本繳息至96年
    11月21日止，迭經催討，均無效果。經原告於98年間對被告
    楊文怡移轉至訴外人黃銘漂之財產聲請強制執行並行使抵押
    權，執行受償部分尚不足清償其債權，目前尚欠本金合計82
    6,603 元及應付之利息及違約金（如附表所示），被告洪博
    吉既為保證人，自應於原告對被告楊文怡之財產執行無效果
    時負清償之責，爰依消費借貸及保證之法律關係，提起本件
    訴訟等語。併為聲明：如主文所示。
二、被告楊文怡則以：伊對原告起訴請求之借款金額沒有意見，
    錢是伊借的，伊的男朋友吳金勇找被告洪博吉當伊借款的保
    證人等語。併為答辯聲明：(一)原告之訴駁回；(二)如受不利判
    決，願供擔保聲請宣告免為假執行。
三、被告洪博吉則以：伊的印章放在公司裡，吳金勇是伊公司的
    老闆之一，伊去公司上班後，為了方便開戶所以印章就放在
    公司，因為吳金勇要貸款，印章就交給他幫伊保管，有關借
    款金額48萬元這份借據，連帶保證人部分是伊簽名蓋章的，
    伊有同意擔任48萬元那筆借款的保證人，之後伊就將印章交
    給吳金勇，領錢時比較好處理，但伊沒有在另外72萬元、20
    0 萬元之2 筆借據上蓋章及簽名，吳金勇與楊文怡是男女朋
    友，有關72萬元、200 萬元之2 筆借據上伊之印文應該是吳
    金勇或被告楊文怡盜蓋的等語，資為抗辯。併為答辯聲明：
    (一)原告之訴駁回；(二)如受不利判決，願供擔保聲請宣告免為
    假執行。
四、按當事人主張有利於己之事實者，就其事實有舉證之責任，
    民事訴訟法第277 條前段定有明文。債權人就權利存在之一
    般要件事實，固應負主張及舉證責任，惟如係權利障礙、消
    滅及排除之特別要件事實，則應由債務人負抗辯及舉證之責
    ，此為舉證責任分配原則之當然解釋。又私人之印章，由自
    己使用為常態，被人盜用為變態，主張變態事實之當事人，
    自應就此印章被盜用之事實負舉證之責任（最高法院86年台
    上字第717 號判決意旨參照）。經查，原告主張之事實，業
    據提出借據3 份、增補條款約定書2 紙、台灣台北地方法院
    98年度司執字第33575 號分配表1 份等件影本為證，被告楊
    文怡對於原告主張之借款金額並不爭執；被告洪博吉雖抗辯
    印章是伊交給訴外人吳金勇保管，作為貸款用途，伊並未在
    原告所提出之72萬元及200 萬元之2 份借據上簽名蓋章，該
    2 份借據上之印文係吳金勇或被告楊文怡所盜蓋，其上之簽
    名亦非其所簽云云。然查，被告洪博吉僅空言將印章借與吳
    金勇作為貸款用途，就印文遭盜蓋之情事，未舉證以實其說
    ，且被告楊文怡僅陳稱：當時是伊男友吳金勇找被告洪博吉
    當伊向原告借款之保證人等語，並未承認上開2 份借據上被
    告洪博吉之印文為其或吳金勇所盜蓋，再者，原告所提出上
    開3 筆借款之借據（見本院卷第7 頁反面、第10頁反面、第
    13頁反面）上「洪博吉」3 字，經以肉眼目視方式比對後，
    其筆法、筆順、方向等重要特徵均屬雷同，且對保日期均為
    95年3 月16日之同一日，是被告洪博吉抗辯其印章遭盜蓋及
    簽名有被偽造之情事，尚難採信，其有於上開72萬元及200
    萬元之2 份借據上簽名蓋章，作為被告楊文怡向原告借款之
    保證人，應屬無疑。
五、從而，原告依據消費借貸及保證之法律關係，請求被告楊文
    怡應給付原告826,603 元，及如附表所示之利息、違約金；
    如對被告楊文怡之財產為強制執行無效果時，由被告洪博吉
    給付之，於法有據，應予准許。
六、結論：本件原告之訴為有理由，依民事訴訟法第78條、第85
    條第1 項前段，判決如主文。
中    華    民    國    99    年    12    月    21    日
                  民事第一庭    法  官  高文淵
以上正本係照原本作成
如對本判決上訴，須於判決送達後20日內向本院提出上訴狀
中    華    民    國    99    年    12    月    21    日
                                書記官  黃瀅螢
┌──┬──────┬──────┬───────────┬─────────┬──────┐
│編號│未受償金額（│約定利率（年│        利息          │      違約金      │借款金額（新│
│    │新臺幣）    │利率）      │                      │                  │臺幣）      │
├──┼──────┼──────┼───────────┼─────────┼──────┤
│ １ │  153,512元 │   3.635%   │自99年4 月30日起至清償│自99年4 月30日起至│2,000,000元 │
│    │            │            │日止，按約定利率計付  │清償日止，按約定利│            │
│    │            │            │                      │率20%計付         │            │
├──┼──────┼──────┼───────────┼─────────┼──────┤
│ ２ │  673,091元 │   3.06%    │自99年4 月30日起至清償│自99年4 月30日起至│  720,000元 │
│    │            │            │日止，按約定利率計付  │清償日止，按約定利│            │
│    │            │            │                      │率20%計付         │            │
└──┴──────┴──────┴───────────┴─────────┴──────┘

司法院資訊處製作；財團法人民間司法改革基金會備份。
